【裁判字號】    88,自,110
【裁判日期】    890113
【裁判案由】    重傷害
【裁判全文】
臺灣雲林地方法院刑事判決                          八十八年度自字第一一○號
    自  訴  人  甲○○
    被      告  乙○○
右列被告因過失傷害案件，經自訴人提起自訴，及台灣雲林地方法院檢察署檢察官移
送併辦（八十八年度偵字第五一六七號），本院判決如左：
    主  文
乙○○從事業務之人，因業務上之過失傷害人致重傷，處有期徒刑捌月。
    事  實
一、乙○○係琮元企業社吊車司機，為從事駕駛操作吊車業務之人，於民國（下同）
    八十八年三月二十九日上午九時許，在雲林縣土庫鎮○○段東西向快速道路十八
    公里處，駕駛該企業社吊車欲進入工地，並由該企業社工人甲○○、丙○○指揮
    交通，因車尾過高，無法通過空中電纜線，乙○○乃暫停操作，並囑甲○○自吊
    車駕駛座前面爬上吊車，穿過龍門架，至吊車後側引擎室上面撐高電纜線，乙○
    ○原應注意再次操作吊車前，先令甲○○站立妥當，並扶住吊車上安全支架，而
    依當時情形，並非不能注意，適甲○○爬上吊車穿越龍門架，亦疏未注意雙手不
    得攀扶吊車之鋼索、輪軸等危險機械位置，而以左手扶住輪軸穿越龍門架之際，
    乙○○啟動吊車，鋼索、輪軸轉動，致碾斷甲○○左手第二指至第五指，毀敗左
    上肢機能之重傷害。
二、案經被害人甲○○提起自訴，暨台灣雲林地方法院檢察署檢察官併案審理。
     理  由
一、訊據被告乙○○固不否認伊為職業吊車司機，於右開時地駕駛吊車，叫自訴人爬
    上吊車，將障礙物撐高，於操作過程致甲○○受傷之事實，惟矢口否認過失責任
    ，辯稱：吊車上有許多地方可以攀扶，包括龍門架係固定不動，但轉軸、輪軸係
    活動，自訴人不應抓鋼索云云。然查，右開事實業據被害人甲○○於偵查及本院
    審理中自訴在卷，並有診斷證明書二紙、送醫時左手照片七幀在卷可稽。且自訴
    人因本件職場意外，於八十八年三月二十九日林口長庚醫院急診就醫，並接受顯
    微手術治療（重植食指、中指、無明指、小指），由八十八年三月三十日至同年
    四月九日經顯微手術加護病房觀察，因重植手術失敗，於八十八年四月九日接受
    左手第二、三、四、五指截肢手術，自訴人目前左手部分只剩拇指，而無其餘四
    指等情，已據上開診斷證明書載明，且有該醫院八十八年十月二十六日長庚院
    法字第○五九四號函附偵查卷可稽，自訴人指訴左手第二至第五指因吊車輪軸壓
    砸截肢乙節，應信屬實。第查，證人丙○○證稱：「（問：八十八年三月二十九
    日上午九時在土庫的快速道路自訴人之左手被吊車碾斷手指，你是否在場？）有
    ，那時我也在那邊工作。當時吊車在東邊要過馬路到西邊，我跟甲○○在北邊要
    指揮交通，因為有一些電線在空中，被告要自訴人上吊車把空中的電纜線撐高，
    自訴人腳站在引擎蓋上面，手扶著輪軸的部分，『甲○○沒說好』，乙○○就把
    吊車就向前開。」等語，核與自訴人所述：「我當時一隻手扶著轉軸，是要走到
    龍門架得後面，本來車子是靜止的，沒想到在我扶著的時候車子開動，轉軸就跟
    著走了。」等語吻合（均見本院八十八年十二月三日筆錄），可見被告未取得受
    其指示爬上吊車之自訴人之充分聯繫回應之前，即遽爾啟動吊車，致轉軸轉動，
    壓砸自訴人第二指至第五指。
二、按被告為職業吊車駕駛人，對於其所駕駛之吊車於操作過程中，除對其前後左右
    車輛、行人具危險性外，因吊車高度甚高，其高架及鋼索、輪軸對於空中物品，
    及爬上吊車撐高電線者，亦有相當危險，被告對此應知之甚稔。且依當時情形，
    並非不能注意。然被告疏未注意吊車上有自訴人站立之情形，在與吊車上協助者
    充分聯繫前，遽爾啟動吊車，致發生本件傷害結果，難謂無過失。雖然自訴人自
    承曾駕駛小型吊車，知其危險等語，其仍於右開時地攀扶不應攀扶之轉軸，本院
    因認自訴人亦有過失，然不能減免被告過失刑責。而自訴人確因本件職場意外受
    傷，前已敘及，則被告之過失行為與被害人受傷之間，顯有相當因果關係，被告
    猶以前詞置辯，核屬事後卸責之詞，並非可取，本件事證明確，被告過失犯行堪
    以認定。
三、按手之作用全在於指，被告過失碾斷自訴人左手第二至第五指，其餘唯一之拇指
    即失其效用，自不能謂非達於毀敗一肢機能之重傷程度。又被告以駕駛吊車為其
    業務，於執行業務中駕駛吊車肇事，致人重傷，核其所為，係犯刑法第二百八十
    四條第二項後段之罪。爰審酌被告前未有任何前科紀錄，素行良好，被害人亦有
    過失，但被告未與被害人和解，且否認犯行，態度不佳等一切情狀，量處如主文
    所示之刑。
據上論斷，應依刑事訴訟法第三百四十三條、第二百九十九條第一項前段，刑法第二
百八十四條第二項後段，罰金罰鍰提高標準條例第一條前段，判決如主文。
中      華      民      國    八十九    年      一      月     十三     日
                                    臺灣雲林地方法院刑事第二庭
                                        法  官  陳  宏  卿
右正本證明與原本無異。
如不服本判決應於送達後十日內向本院提出上訴狀。（須附繕本）。
            書記官  陳  姵  君
中      華      民      國    八十九    年      一      月     十三     日
刑法第二百八十四條
  因過失傷害人者，處六月以下有期徒刑、拘役或五百元以下罰金，致重傷者，處一
  年以下有期徒刑、拘役或五百元以下罰金。
  從事業務之人，因業務上之過失傷人害者，處一年以下有期徒刑、拘役或一千元以
  下罰金，致重傷者，處三年以下有期徒刑、拘役或二千元以下罰金。


司法院資訊處製作；財團法人民間司法改革基金會備份。
